【裁判字號】    99,訴,2038
【裁判日期】    990820
【裁判案由】    毒品危害防制條例
【裁判全文】
臺灣臺中地方法院刑事判決              99年度訴字第2038號
公  訴  人  臺灣臺中地方法院檢察署檢察官
被      告  甲○○
上列被告因違反毒品危害防制條例案件，經檢察官提起公訴（九
十九年度毒偵字第一三三七號），被告於準備程序中就被訴事實
為有罪之陳述，受命法官經聽取當事人之意見後，由本院合議庭
裁定由受命法官獨任改行簡式審判程序判決如下：
    主   文
甲○○施用第一級毒品，累犯，處有期徒刑拾月；又施用第二級
毒品，累犯，處有期徒刑陸月。應執行有期徒刑壹年貳月。
    犯罪事實及理由
一、甲○○前因施用毒品案件，經送觀察、勒戒後，認無繼續施
    用毒品之傾向，於民國九十五年九月一日釋放出所，並由臺
    灣臺中地方法院檢察署檢察官以九十五年度毒偵字第三一０
    九號為不起訴處分確定。又因施用第一級毒品案件，經本院
    以九十六年度訴字第二０八０號判處有期徒刑七月確定，甫
    於九十七年九月十三日縮刑期滿執行完畢而於翌日出監。詎
    其仍不知悔改，於前開觀察、勒戒執行完畢釋放後五年內，
    復基於施用第一級毒品之犯意，於九十九年二月二十五日下
    午五時許，在臺中市○區○○街附近之公園內，以針筒注射
    之方式，施用第一級毒品海洛因一次；另基於施用第二級毒
    品之犯意，於九十九年二月二十五日上午某時，在不詳處所
    ，以將甲基安非他命放入玻璃球吸食器內燒烤吸食其煙霧之
    方式，施用第二級毒品甲基安非他命一次。嗣於九十九年二
    月二十五日晚間十時許，在臺中市○區○○街與東英七街口
    ，因其係毒品治安顧慮人口而為警攔檢盤查，經徵得其同意
    後，隨同員警返回警局接受調查並採尿送驗，結果呈嗎啡陽
    性反應，而查獲上情。
二、證據名稱：
  (一)被告甲○○於本院準備程序及審理時之自白。
  (二)中山醫學大學附設醫院檢驗科藥物檢測中心尿液檢驗報告（
    實驗編號：0000000）、臺中市警察局第三分局採集
    尿液鑑定同意書、委託尿液檢驗代號與真實姓名對照表。
三、按海洛因及甲基安非他命係屬於毒品危害防制條例第二條第
    二項第一款、第二款所規定之第一、二級毒品；又九十二年
    七月九日新修正之毒品危害防制條例刪除二犯及三犯之規定
    ，一改修法前繁雜之處遇程序，僅將施用毒品者簡化區分為
    初犯、再犯，並認施用毒品者係屬病患性犯人，以觀察、勒
    戒戒除其身癮，並以強制戒治去除其心癮。經觀察、勒戒或
    強制戒治執行完畢釋放後，若係五年後再犯該條例第十條施
    用毒品罪者，與同條例第二十條第一項、第二項關於「初犯
    」之處理方式相同，檢察官應先聲請法院裁定令被告入勒戒
    處所觀察、勒戒，並視有無繼續施用毒品傾向，決定應予釋
    放、為不起訴之處分，或應聲請法院裁定令入勒戒處所強制
    戒治；若係五年內「再犯」同條例第十條施用毒品罪者，依
    同條例第二十三條第二項規定，檢察官則應依法追訴。觀諸
    該條例第二十條第三項之修正理由：「觀察、勒戒或強制戒
    治五年後再犯者，顯見前所實施之觀察、勒戒或強制戒治已
    足以遮斷其施用毒品之癮，為期自新及協助其戒除毒癮，對
    此五年後再犯者，爰明定仍適用初犯之規定，先經觀察、勒
    戒、強制戒治之程序。」及同條例第二十三條第二項之修正
    理由：「為配合簡化施用毒品犯之刑事處遇程序，並鑑於經
    觀察、勒戒或強制戒治執行完畢釋放後五年內再犯者，其再
    犯率甚高，原據以實施之觀察、勒戒及強制戒治既已無法收
    其實效，自應施以刑事處遇。」，顯然如施用毒品者係前經
    觀察、勒戒或強制戒治等治療程序執行完畢五年後，始再施
    用毒品之「初犯」，因前所執行之觀察、勒戒或強制戒治已
    足收戒除毒癮之效，自應重新執行觀察、勒戒或強制戒治等
    治療程序，並於治療程序執行完畢後，由檢察官為不起訴處
    分，毋庸對之追訴處罰；反之，在「再犯」之情形，因其先
    前所為治療程序顯未能收戒斷毒癮之效，且考量施用毒品者
    之再犯率偏高，乃簡化其刑事處遇程序，而逕予追訴處罰，
    不再施以治療程序。參酌上開立法理由，修正毒品危害防制
    條例就施用毒品者，祇於「初犯」及「五年後再犯」二種情
    形，有其追訴條件之限制，即須於初犯經觀察、勒戒或強制
    戒治釋放後，五年內均無施用毒品之行為，始能認其前所實
    施之觀察、勒戒或強制戒治已足遮斷毒癮，而得於五年後再
    犯時，再予適用初犯之規定，重行觀察、勒戒等程序。倘五
    年內已經再犯，被依法追訴處罰，縱其第三次（或第三次以
    上）施用毒品之時間在初犯釋放五年以後，即與「五年後再
    犯」之情形有別，且因已於「五年內再犯」，顯見其再犯率
    甚高，原實施觀察、勒戒或強制戒治，已無法收其實效，而
    無五年戒斷期之存在，自無再經觀察、勒戒及強制戒治之必
    要，應由檢察官逕行起訴，始符新法修正之本旨。本件被告
    前因施用毒品案件，經送觀察、勒戒後，認無繼續施用毒品
    之傾向，於九十五年九月一日釋放出所，並由臺灣臺中地方
    法院檢察署檢察官以九十五年度毒偵字第三一０九號為不起
    訴處分確定。又因施用第一級毒品案件，經本院以九十六年
    度訴字第二０八０號判處有期徒刑七月確定，甫於九十七年
    九月十三日縮刑期滿執行完畢而於翌日出監等節，有臺灣臺
    中地方法院檢察署刑案資料查註紀錄表及臺灣高等法院被告
    前案紀錄表各一份附卷可按。被告於上開觀察、勒戒後，既
    曾於五年內再犯毒品危害防制條例第十條之罪，並業經判刑
    確定，本次復行觸犯毒品危害防制條例第十條之罪，自非屬
    毒品危害防制條例第二十條第三項所定「五年後再犯」之情
    形，而應依法追訴。
四、核被告所為，係犯毒品危害防制條例第十條第一項、第二項
    之施用第一級、第二級毒品罪。其於施用第一級毒品海洛因
    及第二級毒品甲基安非他命前持有第一級毒品、第二級毒品
    之低度行為，均為施用之高度行為所吸收，不另論罪。被告
    所犯施用第一級毒品罪及第二級毒品罪間，犯意各別，罪名
    不同，應予分論併罰。另被告前因施用毒品案件，經送觀察
    、勒戒後，認無繼續施用毒品之傾向，於九十五年九月一日
    釋放出所，並由臺灣臺中地方法院檢察署檢察官以九十五年
    度毒偵字第三一０九號為不起訴處分確定。又因施用第一級
    毒品案件，經本院以九十六年度訴字第二０八０號判處有期
    徒刑七月確定，甫於九十七年九月十三日縮刑期滿執行完畢
    而於翌日出監等情，有臺灣高等法院被告前案紀錄表及臺灣
    臺中地方法院檢察署刑案資料查註紀錄表各一份在卷可參，
    其於受徒刑執行完畢後五年以內，故意再犯本件有期徒刑以
    上之上開二罪，均為累犯，應各依刑法第四十七條第一項之
    規定加重其刑。爰審酌被告前曾因施用毒品案件，經觀察、
    勒戒之程序，復經法院判處有期徒刑，猶不知悛改，仍再施
    用不綴，顯然無視毒品對於其自身健康之戕害及對於社會安
    全與公共秩序之潛在危害；惟念及施用毒品固戕害個人健康
    至鉅，然就他人權益之侵害仍屬有限，及其犯罪目的、手段
    及在本院審理中坦承犯行之態度、施用毒品之次數等一切情
    狀，分別量處如主文所示之刑，並定應執行之刑，以資懲儆
    。（至被告甲○○固於本院準備程序中供稱：曾經供出販賣
    第一級毒品海洛因予伊之上手王文中，似有減刑規定適用之
    情形云云。惟查，此部分經本院依職權向臺灣臺中地方法院
    檢察署調閱九十九年度他字第三一一二、三一一三號卷宗核
    閱結果，因該承辦檢察官業於九十九年六月八日以除被告甲
    ○○及其友人陳錦德之陳述外，查無相關事證足資認定該王
    文中之人之販毒行為為由而予以簽結，有該等簽結公文可資
    佐憑，故被告就此部分施用毒品之犯行，自無毒品危害防制
    條例第十七條第一項規定之適用，附此敘明。）
據上論斷，應依刑事訴訟法第二百七十三條之一第一項、第二百
九十九條第一項前段，毒品危害防制條例第十條第一項、第二項
，刑法第十一條、第四十七條第一項、第五十一條第五款，判決
如主文。
本案經檢察官王淑月到庭執行職務。
中    華    民    國    99    年    8     月    20    日
                  刑事第十五庭    法  官  林學晴
上正本證明與原本無異。
如不服本判決應於收受送達後10日內向本院提出上訴書狀，並應
敘述具體理由；其未敘述上訴理由者，應於上訴期間屆滿後20日
內向本院補提理由書（均須按他造當事人之人數附繕本）「切勿
逕送上級法院」。
                                  書記官  簡雅文
中    華    民    國    99    年    8     月    20    日
【附錄本案論罪科刑法條全文】毒品危害防制條例第十條：
施用第一級毒品者，處六月以上五年以下有期徒刑。
施用第二級毒品者，處三年以下有期徒刑。

司法院資訊處製作；財團法人民間司法改革基金會備份。
